臺灣臺中地方法院刑事裁定
111年度聲判字第7號
聲  請  人  林明輝
代  理  人  李宗瀚律師
被      告  陳填墪


上列聲請人因告訴被告詐欺案件，不服臺灣高等檢察署檢察長中
華民國111年1月10日111年度上聲議字第146號駁回再議之處分（
原不起訴處分案號：臺灣臺中地方檢察署109年度偵字第38245號
），聲請交付審判，本院裁定如下：
    主    文
聲請駁回。
    理    由
一、聲請意旨略以：
  ㈠被告陳填塾明知其並無負擔車輛後續貸款及費用之資力，先
    口頭向聲請人林明輝承諾後續會負擔所有車貸及費用，致聲
    請人陷於錯誤並同意出借其名義供被告購買系爭車輛，並與
    裕融企業股份有限公司簽訂「分期付款暨債權讓與契約」，
    聲請人嗣後擔心被告口說無憑，方要求被告出具切結書確認
    被告當初對聲請人之承諾，且被告於民國109年3月16日出具
    切結書前即向聲請人表示：「若照我們先前約定，我使用車
    ，我負責繳」，而聲請人向被告表示「你如果不退車堅持要
    開，我要你把車以及車貸過到你名下，因為車子不是我在使
    用，所以過回你的名下是理所當然的」，駁回處分書不察，
    認本案純屬民事糾紛，顯有認定事實不依證據之違法。
  ㈡聲請人之所以同意出借自身名義供被告購買系爭車輛，係因
    被告佯稱其願負擔車輛所有行車、貸款責任，並簽發本票擔
    保，藉以取信於聲請人，然經聲請人以前開本票向本院聲請
    本票裁定及強制執行後，竟發現被告名下完全沒有任何資產
    可供強制執行，由此可證被告自始即無資力負擔系爭車輛貸
    款及費用。況被告多次以罹患武漢肺炎、皮包手機被拿走、
    親人過世、手機壞掉等虛構事實延遲聲請人對被告依法主張
    權利，藉以誆騙聲請人繼續為其繳納原應由被告負擔之車貸
    、罰單、通行費、停車費，被告均分文未繳，而被告自己卻
    仍繼續使用該車而無履約作為，據此可推斷被告於聲請人同
    意出具其名義購買系爭車輛及辦理貸款之始，即無履行對聲
    請人承諾之主觀意願，足證被告行為時即有詐欺之故意。駁
    回處分書未就卷內具有互補性或關聯性之證據予以整體綜合
    觀察，有違背採證法則及認定事實不依證據之違失，爰依法
    聲請交付審判等語。
二、按告訴人不服上級法院檢察署檢察長或檢察總長認為再議無
    理由而駁回之處分者，得於接受處分書後10日內委任律師提
    出理由狀，向該管第一審法院聲請交付審判；法院認為交付
    審判之聲請不合法或無理由者，應駁回之，刑事訴訟法第25
    8條之1第1項、第258條之3第2項前段分別定有明文。查本件
    聲請人以被告涉犯詐欺罪嫌，向臺灣臺中地方檢察署（下稱
    臺中地檢署）提出告訴，經該署檢察官於110年11月11日以1
    09年度偵字第38245號為不起訴處分，聲請人不服而聲請再
    議，經臺灣高等檢察署臺中分署（下稱臺中高分檢）檢察長
    於111年1月10日以111年度上聲議字第146號處分書駁回再議
    ，該處分書於111年1月19日送達予聲請人，聲請人旋於同年
    月25日委任李宗瀚律師向本院聲請交付審判，此經本院調閱
    臺中地檢署110年度偵字第38245號、臺中高分檢111年度上
    聲議字第146號偵查卷查核無誤，並有原不起訴處分書、臺
    中高分檢處分書、刑事聲請交付審判狀各1份在卷可稽，足
    見本件聲請係於法定期間內聲請交付審判，合先敘明。
三、次按刑事訴訟法第258條之1規定告訴人得向法院聲請交付審
    判，係對於「檢察官不起訴或緩起訴裁量權」制衡之一種外
    部監督機制，法院僅就檢察官所為不起訴或緩起訴之處分是
    否正確加以審查，以防止檢察機關濫權。依此立法精神，同
    法第258條之3第3項規定法院審查聲請交付審判案件時「得
    為必要之調查」，其調查證據之範圍，自應以偵查中曾顯現
    之證據為限。而依同法第260條對於「不起訴處分已確定或
    緩起訴處分期滿未經撤銷者得再行起訴」規定之立法理由說
    明，該條所謂不起訴處分已確定者，包括「聲請法院交付審
    判復經駁回者」之情形在內。故前述「得為必要之調查」，
    其調查證據範圍，即應以偵查中曾顯現之證據為限，不得就
    告訴人新提出之證據再為調查，亦不得蒐集偵查卷以外之證
    據。如不然，將與刑事訴訟法第260條之再行起訴規定混淆
    不清，亦將使法院兼任檢察官之角色，而有回復「糾問制度
    」之虞。又法院為交付審判之裁定時，視為案件已提起公訴
    ，案件即進入審判程序，顯見法院裁定交付審判之前提，必
    須偵查卷內所存之證據，已符合刑事訴訟法第251條第1項所
    規定檢察官應提起公訴之「足認被告有犯罪嫌疑」情形，亦
    即該案件已經跨越起訴門檻，始應為交付審判之裁定。倘該
    案件須另行蒐證偵查，始能判斷應否交付審判者，因交付審
    判之審查制度，並無如同再議制度得為發回原檢察官續行偵
    查之設計，法院即應依同法第258條之3第2項前段規定，以
    聲請無理由裁定駁回。
四、經查，原不起訴處分書及臺中高分檢處分書之理由暨事證，
    業經本院調取前開偵查案卷詳予審認核閱屬實，且各項論點
    均屬有據，未見有與卷證資料相違，或違背經驗法則、論理
    法則之處。茲就聲請人聲請交付審判的理由，補充說明如下
    ：
  ㈠被告借用聲請人之名義，與裕融企業股份有限公司簽訂「分
    期付款暨債權讓與契約」，以分期付款方式購買車牌號碼00
    0-0000號自用小客車，並約定由被告負擔該車貸款及費用等
    情，業據被告於偵查中坦承不諱，核與聲請人告訴內容相符
    ，並有分期付款暨債權讓與契約、分期付款暨債權讓與契約
    附約特別約定條款在卷可佐，此部分之事實首堪認定。
  ㈡次查，上開分期付款暨債權讓與契約之簽訂時間為109年2月2
    7日，而聲請人所提之切結書、被告簽發之本票，均為109年
    3月18日所簽，此有該切結書及本票影本在卷可憑，又聲請
    人嗣後持該本票向本院聲請本票裁定，復持以對被告強制執
    行，執行結果為全未受償等情，有本院109年度司票字第384
    9號民事裁定、109年度司執字第99767號債權憑證在卷可憑
    ，再聲請人所提之LINE對話紀錄亦均為109年2月27以後，故
    上開證據資料均為約定借名購車後之事實，無從認定被告於
    與聲請人約定借名購車時，是否真無繳交貸款及費用之詐欺
    犯意。況且聲請人亦於偵查中自承被告曾繳交過最早的2期
    貸款，並非全無依照約定履行，實難以被告事後未繼續繳交
    車貸，遽認被告於與聲請人約定借名購車時具有詐欺之故意
    。
五、綜上所述，本案依卷內現存證據，無法認定被告有聲請人所
    指之詐欺犯行，原不起訴處分書及臺中高分檢處分書就聲請
    人所指前揭罪嫌依卷內所存證據調查結果，無明顯悖於經驗
    法則、論理法則或其他證據法則之處，於法均無違誤，聲請
    意旨猶執前詞，對原處分加以指摘，求予交付審判，非有理
    由，應予駁回。
中　　華　　民　　國　　111 　年　　3 　　月 　　1　　日
                  刑事第六庭  審判長法  官  柯志民
                                    法  官  蔡逸蓉   
                                    法  官  陳昱翔
上正本證明與原本無異。
不得抗告。
                                    書記官  陳筱惠
中　　華　　民　　國　　111 　年　　3 　　月　　 1　　日